ACORDAO-COMPLETO-2461578

ACÓRDÃO 7379/2021 ATA 14/2021 - SEGUNDA CÂMARA

VISTOS, relatados e discutidos estes autos de tomada de contas especial instaurada em desfavor de Raimundo Nonato Abraão Baquil, na qualidade de prefeito de Tutóia (MA) , em razão da ausência de comprovação da boa e regular aplicação, dada a omissão no dever de prestar contas, dos recursos federais recebidos pelo município, por força do Convênio 700082/2010, celebrado no âmbito do Programa Nacional de Reestruturação e Aparelhagem da Rede Escolar Pública de Educação Infantil (Proinfância) , no valor de R$ 1.199.690,07, para a construção de escolas,
ACORDAM os Ministros do Tribunal de Contas da União, reunidos em Sessão da 2ª Câmara, diante das razões expostas pelo Relator, em:
9.1. julgar irregulares, nos termos dos arts. 1º, inciso I, 16, inciso III, alíneas "a" e "c", da Lei nº  8.443, de 16 de julho de 1992, c/c os arts. 19 e 23, inciso III, da mesma Lei, as contas do responsável Raimundo Nonato Abraão Baquil, condenando-o ao pagamento das importâncias discriminadas, atualizadas monetariamente e acrescidas dos juros de mora calculados a partir das datas discriminadas até a data da efetiva quitação do débito, fixando-lhe o prazo de quinze dias, para que comprove o recolhimento das referidas quantias aos cofres do Fundo Nacional de Desenvolvimento da Educação, nos termos do art. 23, inciso III, alínea "a", da Lei nº  8.443, de 1992, c/c o art. 214, inciso III, alínea "a", do Regimento Interno;  
	Data de ocorrência
	Valor histórico (R$) 

	6/7/2010
	599.845,03

	3/6/2011
	599.845,04

9.2. aplicar ao responsável Raimundo Nonato Abraão Baquil, a multa prevista no art. 57 da Lei nº  8.443, de 1992, c/c o art. 267 do Regimento Interno, no valor de R$ 100.000,00 (cem mil reais) , fixando-lhe o prazo de quinze dias, a contar da notificação, para que comprove, nos termos do art. 214, inciso III, alínea "a", do Regimento Interno, o recolhimento da dívida aos cofres do Tesouro Nacional, atualizada monetariamente desde a data deste acórdão até a do efetivo recolhimento, se paga após o vencimento, na forma da legislação em vigor;
9.3. autorizar, desde logo, se requerido, com fundamento no art. 28, inciso I, da Lei nº  8.443, de 1992, c/c o art. 217, §§ 1º e 2º do Regimento Interno, o parcelamento das dívidas referidas nos itens 9.1 e 9.2 em até 36 parcelas, incidindo, sobre cada parcela, corrigida monetariamente, os correspondentes acréscimos legais, fixando-lhe o prazo de quinze dias, a contar do recebimento da notificação, para comprovar o recolhimento da primeira parcela, e de trinta dias, a contar da parcela anterior, para comprovar os recolhimentos das demais parcelas, devendo incidir, sobre cada valor mensal da dívida referida no item 9.1 os juros de mora devidos, na forma prevista na legislação em vigor, alertando o responsável de que a falta de comprovação do recolhimento de qualquer parcela importará o vencimento antecipado do saldo devedor, nos termos do § 2º do art. 217 do Regimento Interno;
9.4. autorizar, desde logo, a cobrança judicial das dívidas, nos termos do art. 28, inciso II, da Lei 8.443, de 1992, caso não atendida a notificação;
9.5. enviar cópia deste acórdão ao responsável e ao Fundo Nacional de Desenvolvimento da Educação, para ciência, informando-os de que seu inteiro teor, incluindo relatório e voto que o fundamentam, pode ser acessado em www.tcu.gov.br/acordaos;
9.6. enviar cópia deste acórdão, acompanhado do relatório e do voto que o fundamentam, à Procuradoria da República no Maranhão, informando-a de que o inteiro teor da deliberação pode ser acessado em www.tcu.gov.br/acordaos.

Tomada de Contas Especial. TCE instaurada pelo Fundo Nacional de Desenvolvimento da Educação em razão de omissão no dever de prestar contas, Convênio 700082/2010, firmado com o Fundo Nacional de Desenvolvimento da Educação, Siafi/Siconv 660641, função Educação, que teve como objeto deste Convênio construção de escolas, no âmbito do Programa Nacional de Reestruturação e Aparelhagem da Rede Escolar Pública de Educação Infantil- PROINFANCIA. (nº da TCE no sistema: 299/2020).

Segunda Câmara

Prefeitura Municipal de Tutóia (MA).

3. Responsáveis: Raimundo Nonato Abraão Baquil (CPF XXX.105.603-XX).

13.1. Ministros presentes: Bruno Dantas (Presidente), Augusto Nardes, Aroldo Cedraz e Raimundo Carreiro (Relator).
13.2. Ministros-Substitutos presentes: Marcos Bemquerer Costa e André Luís de Carvalho.

RAIMUNDO CARREIRO

Trata-se de Tomada de Contas Especial instaurada em desfavor de Raimundo Nonato Abraão Baquil, na qualidade de prefeito de Tutóia (MA) , em razão de não ter ficado comprovada a boa e regular aplicação, dada a omissão no dever de prestar contas, dos recursos federais recebidos pelo município por força do Programa Nacional de Reestruturação e Aparelhagem da Rede Escolar Pública de Educação Infantil (Proinfância) . Foram destinados R$ 1.211.808,15, sendo R$ 1.199.690,07 à conta do concedente e R$ 12.118,08 referentes à contrapartida (peça 4) , para o Convênio nº  700082/2010, firmado entre o município e o Fundo Nacional de Desenvolvimento da Educação (FNDE) , para a construção de escolas (peça 7) . A União repassou ao município todo o montante acordado.
FASE INTERNA
O tomador de contas, cujo relatório conclusivo se encontra à peça 22, constatou as irregularidades mencionadas e o débito no valor total transferido. Atribuiu a responsabilidade a Raimundo Nonato Abraão Baquil, na condição de gestor dos recursos transferidos.
A Controladoria Geral da União (CGU) , em relatório de auditoria (peça 26) , acompanhou o parecer do Tomador de Contas. Destarte, certificou a irregularidade das contas em apreciação (peça 27) , tendo a autoridade ministerial competente atestado haver tomado conhecimento de suas conclusões (peça 29) .
EXAME PRELIMINAR
O disposto no art. 10 da IN n.º 71, de 2012 foi observado, uma vez que constam dos autos os documentos elencados no referido dispositivo normativo que se enquadram ao caso vertente e que possibilitam a análise do mérito da questão em debate e o amplo exercício do contraditório e do direito de defesa.
CITAÇÃO
O responsável foi ouvido, nos termos propostos pela unidade técnica à peça 33, p. 5/6:
25.             Diante do exposto, submetem-se os autos à consideração superior, propondo:
a) realizar a citação, com fundamento nos arts. 10, § 1º, e 12, incisos I e II, da Lei 8.443/1992 c/c o art. 202, incisos I e II, do RI/TCU, para que, no prazo de quinze dias, o responsável abaixo indicado, em decorrência da condutas praticada, apresente alegações de defesa e/ou recolha, aos cofres especificados, a quantia abaixo indicada, atualizada monetariamente a partir da respectiva data até o efetivo recolhimento, abatendo-se na oportunidade a quantia eventualmente ressarcida, na forma da legislação em vigor, que geraram as irregularidades demonstradas a seguir:
	Responsável: Raimundo Nonato Abraão Baquil (CPF XXX.105.603-XX) , prefeito municipal de Tutóia/MA (gestões 2009-2012 e 2013-2016) .
Irregularidade: não comprovação da boa e regular aplicação dos recursos federais repassados ao município de Tutóia/MA no âmbito do Convênio 700082/2010 (Siafi 660641) , vigente de 10/6/2010 a 18/6/2014, em face da omissão no dever de prestar contas, cujo prazo expirou em 16/1/2015.
Evidência da irregularidade: Informação 3597/2018-Seapc/Coapc/Cgapc/Difin/FNDE (peça 13) .
Normas infringidas: art. 37, caput, c/c o art. 70, parágrafo único, da Constituição Federal; art. 93 do Decreto-lei 200/1967; art. 66 do Decreto 93.872/1986; cláusula décima sétima do termo de convênio (peça 7, p. 8) .
Cofre credor: Fundo Nacional de Desenvolvimento da Educação.
	Data de ocorrência
	Valor histórico (R$) 

	6/7/2010
	599.845,03

	3/6/2011
	599.845,04

Valor atualizado do débito (sem juros) em 26/6/2020: R$ 1.985.809,25
Conduta: não demonstrar a boa e regular aplicação dos recursos federais recebidos e geridos no âmbito do Convênio 700082/2010 (Siafi 660641) , vigente de 10/6/2010 a 18/6/2014, em face da omissão no dever de prestar contas, cujo prazo expirou em 16/1/2015.
Nexo de causalidade: a conduta descrita impediu o estabelecimento do nexo causal entre as possíveis despesas efetuadas e os recursos recebidos no âmbito do Convênio 700082/2010 (Siafi 660641) , vigente de 10/6/2010 a 18/6/2014.
Culpabilidade: não há excludentes de ilicitude, de culpabilidade e de punibilidade; é razoável supor que o responsável tinha consciência da ilicitude de sua conduta; era exigível conduta diversa da praticada, qual seja, desincumbir-se do seu dever por meio da apresentação da prestação de contas no prazo e forma devidos.
b) informar ao responsável que, caso venha a ser condenado pelo Tribunal, os débitos ora apurados serão acrescidos de juros de mora, nos termos do § 1º do art. 202 do RI/TCU;
c) esclarecer ao responsável, em obediência ao art. 12, § 2º, da Lei 8.443/1992, e ao art. 12, inciso VI, da Resolução TCU 170/2004, que o recolhimento tempestivo do débito somente saneará o processo caso seja reconhecida a sua boa-fé e não se constate outra irregularidade nas contas; 
d) realizar a audiência do responsável abaixo indicado, com fundamento nos arts. 10, § 1º, e 12, incisos I e III, da Lei 8.443/1992, c/c o art. 202, incisos I e III, do RI/TCU, para que, no prazo de quinze dias, apresente razões de justificativa quanto à conduta praticada que gerou a irregularidade demonstrada a seguir: 
Responsável: Raimundo Nonato Abraão Baquil (CPF XXX.105.603-XX) , prefeito municipal de Tutóia/MA (gestões 2009-2012 e 2013-2016) .
Irregularidade: não cumprimento do prazo originalmente estipulado para prestação de contas dos recursos federais repassados no âmbito do Convênio 700082/2010 (Siafi 660641) , vigente de 10/6/2010 a 18/6/2014, cujo prazo expirou em 16/1/2015.
Evidência da irregularidade: Informação 3597/2018-Seapc/Coapc/Cgapc/Difin/FNDE (peça 13) .
Normas infringidas: art. 37, caput, c/c o art. 70, parágrafo único, da Constituição Federal; art. 93 do Decreto-lei 200/1967; art. 66 do Decreto 93.872/1986; cláusula décima sétima do termo de convênio (peça 7, p. 8) .
Conduta: descumprir o prazo originalmente estipulado para prestação de contas dos recursos federais recebidos à conta do instrumento em questão, o qual se encerrou em 15/12/2016.
Nexo de causalidade: a conduta descrita impediu o estabelecimento do nexo causal entre as possíveis despesas efetuadas e os recursos recebidos, no âmbito do instrumento em questão, no período de 10/6/2010 a 18/6/2014.
Culpabilidade: não há excludentes de ilicitude, de culpabilidade e de punibilidade; é razoável supor que o responsável tinha consciência da ilicitude de sua conduta; era exigível conduta diversa da praticada, qual seja, desincumbir-se do seu dever por meio da apresentação da prestação de contas no prazo e forma devidos.		e) encaminhar cópia da presente instrução ao responsável, a fim de subsidiar a apresentação de suas alegações de defesa e/ou razões de justificativa;
f) esclarecer ao responsável, em obediência ao art. 12, § 3º, da Lei 8.443/1992, e ao art. 12, inciso VII, da Resolução TCU 170/2004, que o não atendimento à citação ou à audiência implicará revelia, para todos os efeitos, dando-se prosseguimento ao processo.
ANÁLISE DE MÉRITO 
A seguir, com fundamento no art. 1º, § 3º, inciso I, da Lei nº 8.443, de 1992, transcrevo excerto do exame da matéria tratada nos autos levado a efeito Secretaria de Controle Externo de Tomada de Contas Especial à peça 43, ratificado pelo titular da unidade técnica à peça 45.
HISTÓRICO
Em 6/2/2020, com fundamento na IN/TCU 71/2012, alterada pela IN/TCU 76/2016 e DN/TCU 155/2016, o dirigente do Fundo Nacional de Desenvolvimento da Educação autorizou a instauração da tomada de contas especial (peça 1) . O processo foi registrado no sistema e-TCE com o número 299/2020.
O Convênio 700082/2010, registro Siafi 660641, foi firmado no valor de R$ 1.211.808,15, sendo R$ 1.199.690,07 à conta do concedente e R$ 12.118,08 referentes à contrapartida do convenente. Teve vigência de 10/6/2010 a 18/6/2014, com prazo para apresentação da prestação de contas em 16/1/2015. Os repasses efetivos da União totalizaram R$ 1.199.690,07 (peça 4) .
O fundamento para a instauração da tomada de contas especial, conforme consignado na matriz de responsabilização elaborada pelo tomador de contas, foi a constatação da seguinte irregularidade: 
Não comprovação da boa e regular aplicação dos recursos federais repassados à Prefeitura Municipal de Tutoia - MA, em face da omissão no dever de prestar contas dos valores transferidos, no âmbito do convênio descrito como "O OBJETO DESTE CONVENIO E CONSTRUCAO DE ESCOLA (S) , NO ÂMBITO DO PROGRAMA NACIONAL DE REESTRUTURACAO E APARELHAGEM DA REDE ESCOLAR PUBLICA DE EDUCACAO INFANTIL - PROINFÂNCIA", no período de 10/6/2010 a 18/6/2014, cujo prazo encerrou-se em 17/8/2014.
O responsável arrolado na fase interna foi devidamente comunicado e, diante da ausência de justificativas suficientes para elidir a irregularidade e da não devolução dos recursos, instaurou-se a tomada de contas especial.
No relatório (peça 22) , o tomador de contas concluiu que o prejuízo importaria no valor original de R$ 1.199.690,07, imputando-se a responsabilidade ao Sr. Raimundo Nonato Abraão Baquil, prefeito municipal de Tutoia/MA nas gestões 2009-2012 e 2013-2016, na condição de gestor dos recursos.
Em 23/4/2020, a Controladoria-Geral da União emitiu relatório de auditoria (peça 26) em concordância com o relatório do tomador de contas. O certificado de auditoria e o parecer do dirigente do órgão de controle interno também concluíram pela irregularidade das presentes contas (peças 27 e 28) .
Em 20/5/2020, o ministro responsável pela área atestou haver tomado conhecimento das conclusões contidas no relatório e certificado de auditoria, bem como do parecer conclusivo do dirigente do órgão de controle interno, manifestando-se pela irregularidade das contas, e determinou o encaminhamento do processo ao Tribunal de Contas da União (peça 29) .
Assim, a instrução de peça 33 propôs a citação do Sr. Raimundo Nonato Abraão Baquil, em razão da não comprovação da boa e regular aplicação dos recursos federais repassados ao município de Tutoia/MA no âmbito do Convênio 700082/2010 (Siafi 660641) , bem como sua audiência, devido ao não cumprimento do prazo originalmente estipulado para prestação de contas dos referidos recursos.
Em cumprimento ao Despacho do Secretário (peça 35) , foram efetuadas citação e audiência do responsável, como segue:	
	Comunicação: Ofício 32894/2020-TCU/Seproc (peça 37) 
Data da Expedição: 22/7/2020
Data da Ciência: 29/7/2020 (peça 38) 
Nome Recebedor: Daisy Filgueiras Lima Baquil (CPF XXX.562.763-XX) 
Observação: Ofício enviado para o endereço do responsável, conforme pesquisa de endereço no sistema da Receita Federal (peças 36 e 42) 
Fim do prazo para a defesa: 13/8/2020
	
Conforme Despacho de Conclusão das Comunicações Processuais (peça 39) , informa-se que as providências inerentes às comunicações processuais foram concluídas.
O responsável apresentou defesa (peça 41) .
ANÁLISE DOS PRESSUPOSTOS DE PROCEDIBILIDADE DA IN/TCU 71/2012
Apreciação do Prejuízo ao Contraditório e Ampla Defesa
Verifica-se que não houve o transcurso de mais de dez anos desde o fato gerador sem que tenha havido a notificação do responsável pela autoridade administrativa federal competente (art. 6º, inciso II, c/c art. 19 da IN/TCU 71/2012, modificada pela IN/TCU 76/2016) , uma vez que o fato gerador da irregularidade sancionada ocorreu em 17/1/2015, e o responsável foi notificado por meio do ofício acostado à peça 15, recebido em 15/4/2015, conforme AR (peça 17) .
Valor de Constituição da TCE 	
Verifica-se, ainda, que o valor atualizado do débito apurado (sem juros) , em 1/1/2017, é de R$ 1.785.456,50, portanto superior ao limite mínimo de R$ 100.000,00, na forma estabelecida conforme os arts. 6º, inciso I, e 19 da IN/TCU 71/2012, modificada pela IN/TCU 76/2016. 
OUTROS PROCESSOS/DÉBITOS NOS SISTEMAS DO TCU COM O MESMO RESPONSÁVEL
Informa-se que foram encontrados outros processos no Tribunal envolvendo o mesmo responsável:
	Responsável
	Processos

	Raimundo Nonato Abraão Baquil
	Processo 005.950/2010-4 9 (Representação, encerrado) , Processo 007.682/2013-1 (TCE, aberto) , Processo 011.519/2016-9 (CBEX, encerrado) , Processo 020.679/2017-3 (Representação, encerrado) , Processo 011.522/2016-0 (CBEX, encerrado) , Processo 002.940/2020-5 (TCE, aberto) 

Informa-se que foi encontrado débito imputável ao responsável em outra TCE registrada no sistema e-TCE:
	Responsável
	TCES

	Raimundo Nonato Abraão Baquil
	334/2020 - Aguardando manifestação do controle interno

Informa-se que foi encontrado débito imputável ao responsável no banco de débitos existente no sistema e-TCE:
	Responsável
	Débitos inferiores

	Raimundo Nonato Abraão Baquil
	1141/2020 - Dano inferior ao limite de instauração da TCE cadastrado

	A tomada de contas especial está, assim, devidamente constituída e em condições de ser instruída.
EXAME TÉCNICO			 
Passa-se agora ao exame das alegações de defesa apresentadas pelos responsáveis:
18.1.	Manifestação do responsável (peça 41) :
18.1.1.	O responsável alega que ocorreu a "prescrição da pretensão punitiva estatal", conforme art. 1º da Lei 9.873/99, e que "os valores recebidos foram empregados na efetiva prestação dos serviços".
18.2.	Análise:
18.2.1.	Sobre a prescrição da pretensão punitiva do TCU, transcreve-se trecho do voto do Acórdão 2541/2020-TCU-Plenário (Relator Ministro Aroldo Cedraz) :
 (...) a pretensão punitiva do TCU se subordina ao prazo geral de prescrição indicado no art. 205 da Lei 10.406/2002 (Código Civil) , dez anos, tendo como marco inicial a ocorrência da irregularidade (e.g. Acórdão 1441/2016-TCU-Plenário - Ministro Walton Alencar Rodrigues) . Adicionalmente, a jurisprudência desta Corte tem ido no sentido de que a tese fixada pelo STF no RE 669.069 (Repercussão Geral 666) , que trata da incidência da prescrição nos débitos com a União decorrentes de ilícitos civis (prazo prescricional de cinco anos) , não alcança prejuízos que decorram de ilícitos administrativos, como a não comprovação da regular gestão de recursos públicos, que são imprescritíveis (e.g. Acórdão 5939/2016-TCU-Segunda Câmara/Ministro-Substituto Marcos Bemquerer e Acórdão 5236/2020-TCU-Primeira Câmara/Ministro Benjamin Zymler) .
18.2.2.	O responsável alega que empregou os valores recebidos no objeto do convênio, mas não apresenta documentação comprobatória daquilo que afirma. Portanto, subsiste a não comprovação da boa e regular aplicação dos recursos.
18.2.3.	Dessa forma, nenhuma das alegações de defesa do Sr. Raimundo Nonato Abraão Baquil merece ser acolhida, devendo todas elas ser rejeitadas, de tal forma que as suas contas sejam julgadas irregulares, condenando-se o responsável ao débito apurado e aplicando-lhe a multa prevista no art. 57 da Lei 8.443/1992.
PRESCRIÇÃO DA PRETENSÃO PUNITIVA
19.	Vale ressaltar que a pretensão punitiva, conforme Acórdão 1441/2016-TCU-Plenário, Relator Ministro Benjamin Zymler, que uniformizou a jurisprudência acerca dessa questão, subordinase ao prazo geral de prescrição indicado no art. 205, do Código Civil, que é de dez anos, contado da data de ocorrência da irregularidade sancionada, nos termos do art. 189, do Código Civil, sendo este prazo interrompido pelo ato que ordenar a citação, a audiência ou a oitiva do responsável.
20.	No caso em exame, não ocorreu a prescrição, uma vez que a irregularidade sancionada ocorreu em 17/1/2015 e o ato de ordenação da citação ocorreu em 29/6/2020.
CONCLUSÃO
21.	A partir dos elementos constantes dos autos, foi possível verificar que os recursos repassados ao município de Tutoia/MA, por conta do Convênio 700082/2010 (Siafi 660641) , não tiveram sua boa e regular execução comprovada, ante a omissão no dever de prestar contas.
22.	Verifica-se também que o Sr. Raimundo Nonato Abraão Baquil, prefeito municipal de Tutoia/MA nas gestões 2009-2012 e 2013-2016, era a pessoa responsável pela gestão dos recursos federais recebidos à conta do Convênio 700082/2010 (Siafi 660641) e, no entanto, não tomou as providências para que a execução de tais recursos fosse corretamente comprovada.
23.	Realizada a citação do responsável, ele apresentou suas alegações de defesa, as quais devem ser rejeitadas por serem insuficientes para elidir o débito que lhe foi imputado, uma vez que não lograram afastar a ocorrência das irregularidades apontadas.
24.	Diante disso, e inexistindo nos autos elementos que permitam concluir pela ocorrência de boa-fé ou de outros excludentes de culpabilidade em sua conduta, propõe-se que suas contas sejam julgadas irregulares, com condenação em débito e aplicação da multa prevista no art. 57 da Lei 8.443/1992.
PROPOSTA DE ENCAMINHAMENTO
25.	Diante do exposto, submetem-se os presentes autos à consideração superior, propondo-se:
	a) rejeitar as alegações de defesa apresentadas pelo Sr. Raimundo Nonato Abraão Baquil (CPF XXX.105.603-XX) , prefeito municipal de Tutoia/MA nas gestões 2009-2012 e 2013-2016, as quais não lograram demostrar a boa e regular aplicação dos recursos públicos repassados por meio do Convênio 700082/2010 (Siafi 660641) ;
		b) julgar irregulares, nos termos dos arts. 1º, inciso I, 16, inciso III, alíneas "a" e "c", da Lei 8.443/1992 c/c os arts. 19 e 23, inciso III, da mesma lei, e com os arts. 1º, inciso I, 209, I e III, 210 e 214, inciso III, do Regimento Interno, as contas do Sr. Raimundo Nonato Abraão Baquil  (CPF XXX.105.603-XX) , prefeito municipal de Tutoia/MA nas gestões 2009-2012 e 2013-2016, condenando-o ao pagamento das quantias a seguir especificadas, atualizadas monetariamente e acrescidas dos juros de mora, calculados a partir da data discriminada até a efetiva quitação do débito, fixando-lhe o prazo de quinze dias para comprovar, perante o Tribunal, o recolhimento da referida quantia aos cofres do Fundo Nacional de Desenvolvimento da Educação (FNDE) , nos termos do art. 23, inciso III, alínea "a", da citada lei c/c o art. 214, inciso III, alínea "a", do Regimento Interno:
	Data de ocorrência
	Valor histórico (R$) 

	6/7/2010
	599.845,03

	3/6/2011
	599.845,04

		c) aplicar ao Sr. Raimundo Nonato Abraão Baquil  (CPF XXX.105.603-XX) , prefeito municipal de Tutoia/MA nas gestões 2009-2012 e 2013-2016, a multa prevista no art. 57 da Lei 8.443/1992, fixando-lhe o prazo de quinze dias, a partir da notificação, para comprovar, perante o Tribunal, o recolhimento da dívida aos cofres do Tesouro Nacional, atualizada monetariamente desde a data do acórdão até a do efetivo recolhimento, se for paga após o vencimento, na forma da legislação em vigor;
		d) autorizar, desde logo, a cobrança judicial da dívida, nos termos do art. 28, inciso II, da Lei 8.443/1992, caso não atendida a notificação;
		e) 	autorizar também desde logo, se requerido, com fundamento no art. 26 da Lei 8.443/1992, c/c o art. 217 do Regimento Interno do TCU, o parcelamento da dívida em até 36 parcelas, incidindo sobre cada parcela, corrigida monetariamente, os correspondentes legais, fixando-lhe o prazo de quinze dias, a contar do recebimento da notificação, para comprovar perante o Tribunal o recolhimento da primeira parcela, e de trinta dias, a contar da parcela anterior, para comprovar os recolhimentos das demais parcelas, devendo incidir sobre cada valor mensal, atualizado monetariamente, os juros de mora devidos, no caso do débito, na forma prevista na legislação em vigor, alertando o responsável de que a falta de comprovação do recolhimento de qualquer parcela implicará o vencimento antecipado do saldo devedor, nos termos do art. 26, parágrafo único, da Lei 8.443/1992, c/c o art. 217, §2º, do Regimento Interno deste Tribunal;
		f) 	enviar cópia do acórdão a ser prolatado, bem como do relatório e do voto que o fundamentarem ao Procurador-Geral da República no Maranhão, nos termos do art. 16, § 3º, da Lei 8.443/1992 c/c o art. 209, § 7º, do Regimento Interno do TCU, para adoção das medidas cabíveis, informando-lhe que o inteiro teor da deliberação pode ser consultado no endereço www.tcu.gov.br/acordaos;	
		g)	encaminhar cópia do acórdão que vier a ser proferido ao FNDE e ao responsável, para ciência, informando que a presente deliberação, acompanhada do relatório e do voto que a fundamentam, está disponível para a consulta no endereço www.tcu.gov.br/acordaos, além de esclarecer que, caso requerido, o TCU poderá fornecer sem custos as correspondentes cópias, de forma impressa.
PARECER DO MINISTÉRIO PÚBLICO
O Ministério Público, à peça 46, manifestou-se de acordo com a proposta de encaminhamento alvitrada pela unidade técnica.
 
É o Relatório.

Carlos Sérgio de Carvalho Barros (OAB/MA 4.947); Leonardo Silva Gomes Pereira (OAB/MA 14.295).

Procurador Sergio Ricardo Costa Caribé.

TOMADA DE CONTAS ESPECIAL. CONVÊNIO. PROGRAMA NACIONAL DE REESTRUTURAÇÃO E APARELHAGEM DA REDE ESCOLAR PÚBLICA DE EDUCAÇÃO INFANTIL (PROINFÂNCIA). OMISSÃO NA PRESTAÇÃO DE CONTAS. AUSÊNCIA DE COMPROVAÇÃO DA BOA E REGULAR UTILIZAÇÃO DOS RECURSOS TRANSFERIDOS. CONTAS IRREGULARES. DÉBITO. MULTA.

TOMADA DE CONTAS ESPECIAL (TCE)

Secretaria de Controle Externo de Tomada de Contas Especial (SecexTCE).

Atuo força do art. 18 da Resolução nº  175, de 25 de maio de 2005.
Nesta tomada de contas especial, verificou-se a ausência de comprovação da boa e regular aplicação, dada a omissão no dever de prestar contas, dos recursos federais recebidos pelo Município Tutóia (MA) , por força do Convênio 700082/2010, celebrado no âmbito do Programa Nacional de Reestruturação e Aparelhagem da Rede Escolar Pública de Educação Infantil (Proinfância) , no valor de R$ 1.199.690,07, para a construção de escolas.  Vejamos.
O prefeito à época dos fatos, o Sr. Raimundo Nonato Abraão Baquil, foi citado por débito no valor recebido, dada a seguinte irregularidade (peça 33, p. 5) :
Irregularidade: não comprovação da boa e regular aplicação dos recursos federais repassados ao município de Tutóia/MA no âmbito do Convênio 700082/2010 (Siafi 660641) , vigente de 10/6/2010 a 18/6/2014, em face da omissão no dever de prestar contas, cujo prazo expirou em 16/1/2015.
Foi também ouvido em audiência pela seguinte irregularidade (peça 33, p. 6) :
Irregularidade: não cumprimento do prazo originalmente estipulado para prestação de contas dos recursos federais repassados no âmbito do Convênio 700082/2010 (Siafi 660641) , vigente de 10/6/2010 a 18/6/2014, cujo prazo expirou em 16/1/2015.
A Secretaria de Controle Externo de Tomada de Contas Especial (SecexTCE) propôs julgar irregulares as contas ora analisadas, com a cobrança do débito mencionado e da multa prevista no art. 57 da Lei nº  8.443, de 1992. Infirma os argumentos apresentados, como se segue.
0. Sobre a prescrição da pretensão punitiva, evoca o Acórdão 2541/2020-TCU-Plenário, Relator o Ministro Aroldo Cedraz, em que está registrado que "a pretensão punitiva do TCU se subordina ao prazo geral de prescrição indicado no art. 205 da Lei 10.406/2002 (Código Civil) , dez anos, tendo como marco inicial a ocorrência da irregularidade [...]". Acresceu ao argumento a menção ao Acórdão 1441/2016-TCU-Plenário, relator o Ministro Benjamin Zymler, que uniformizou, dessa forma, a jurisprudência acerca da questão.
0. Quanto ao emprego dos valores recebidos, não estão evidenciados por documentos. Portanto, não está comprovada a boa e regular aplicação de recursos federais.
O Ministério Público manifestou-se de acordo com a proposta.
Acolho-a, tomando a análise apresentada pela unidade técnica como razão para decidir.
Face ao exposto, Voto por que o Tribunal adote o Acórdão que ora submeto à consideração deste Colegiado.
TCU, Sala das Sessões, em 4 de maio de 2021.
RAIMUNDO CARREIRO 
Relator